臺灣桃園地方法院刑事判決　　　　　　　　　　　　　　　九十年度自字第三五號
　　自　訴　人　甲○○股份有限公司
　　代　表　人　乙○○
　　代　理　人　林子貴
　　被　　　告　丙○○
右列被告因詐欺案件，經自訴人提起自訴，本院判決如左：
    主  文
丙○○意圖為自己不法之所有，以詐術使人將本人之物交付，處有期徒刑肆月，如易
科罰金以佰元折算壹日。
    事  實
一、丙○○於民國八十九年五月二十七日，明知已無支付能力，竟仍意圖為自己不法
    之所有，向址設台北市○○路○段三十六號五樓之甲○○股份有限公司（以下簡
    稱甲○○公司），佯稱已與凱鑫山莊訂妥工程契約，保證於取得工程款後立即支
    付貨款，而訂購價值共計新台幣（下同）十四萬八千五百七十五元（含百分之五
    之營業稅）之柴油熱水爐及零件，約定分別於同年六月七日、十五日及二十日由
    甲○○公司派人前往安裝、試車，甲○○公司因陷於錯誤，信以為真而依約交貨
    。丙○○於甲○○公司交貨後簽發以台灣土地銀行南坎分行為付款人、面額為十
    四萬八千五百七十五元、發票日為八十九年九月二十日之支票一張，用以支付貨
    款。詎丙○○於取得凱鑫山莊交付之工程款後，隨即將之挪作他用，致上開支票
    經甲○○公司屆期提示而不獲付款，丙○○乃書立切結書保證付款，並以到期日
    分別為八十九年十一月二十六日、同年十二月十日，面額分別為七萬四千五百七
    十五元、七萬四千元之本票二張換回上開支票，惟到期丙○○仍未依約付款，嗣
    經催討丙○○均不清償，甲○○公司始知受騙。
二、案經被害人甲○○公司提起自訴。
    理  由
一、訊據被告丙○○固不否認有前揭事實，惟矢口否認有何詐欺犯行，辯稱：沒有詐
    欺，只是貨款必需分期攤還云云。然查：右揭犯罪事實，業經自訴代理人林子貴
    到庭指訴歷歷，事實部分核與被告所坦認者均相符合，並有估價單、應收帳款明
    細表、出貨明細表、支票及退票理由單（含切結文）各一份及出貨單二份附卷可
    稽，而被告於自訴人於安裝上開柴油熱水爐及零件完工、試車後，已收取凱鑫山
    莊所交付之工程款二百五十五萬元（尚有尾款十萬元未收取），此亦據被告供承
    在卷，是其乃係於有支付能力時，不依約定清償自訴人相對於所收取之前揭工程
    款而言僅區區十四萬八千五百七十五元之貨款，反將之挪付其他欠款，參以被告
    自承於與自訴人訂約時即有營建商對之跳票，其雖未遭台灣土地銀行列為拒絕往
    戶，但有兩次跳票紀錄等情，足見其於訂約時即有詐騙自訴人而使之交貨，以完
    成凱鑫山莊之工程，並收取前揭工程款以供己清償其他債權之意。綜上，本件事
    證已臻明確，被告犯行堪予認定。
二、核被告丙○○所為，係犯刑法第三百三十九條第一項詐欺取財罪。自訴人雖認被
    告三次向渠訂貨，時間緊接，手段相同，觸犯構成要件相同之罪，顯係基於概括
    犯意所為，為連續犯云云，惟查自訴代理人到庭亦陳稱：被告係一次訂貨，分三
    次交貨等語，核與所提出之估價單僅有一張之情相符，是被告應僅有一個詐欺犯
    行，自訴人就此顯有誤解，附此敘明。按被告行為後，刑法第四十一條將原「犯
    最重本刑為三年以下有期徒刑以下之刑之罪，而受六月以下有期徒刑或拘役之宣
    告，因身體、教育、職業或家庭之關係，執行顯有困難者，得以一元以上三元以
    下折算一日，易科罰金」之規定，於九十年一月四日修正為刑法第四十一條第一
    項前段，修正後之新規定為「犯最重本刑為五年以下有期徒刑以下之刑之罪，而
    受六月以下有期徒刑或拘役之宣告，因身體、教育、職業、家庭之關係或其他正
    當事由，執行顯有困難者，得以一元以上三元以下折算一日，易科罰金」，上開
    修正後之新規定已於九十年一月十日經總統公布，而於同年一月十二日生效施行
    ，是被告行為後法律已有變更，經比較新舊法之結果，以修正後之新規定對被告
    較為有利，應依刑法第二條第一項前段之規定，適用裁判時之刑法第四十一條第
    一項前段之規定。爰審酌被告本件所詐欺之金額，所生之危害，犯後態度尚稱良
    好，但犯後猶未清償被害人等一切情狀，量處如主文所示之刑，並諭知易科罰金
    之折算標準。
據上論斷，應依刑事訴訟法第三百四十三條、第二百九十九條第一項前段，刑法第二
條第一項前段、第三百三十九條第一項、第四十一條第一項前段，罰金罰鍰提高標準
條例第一條前段、第二條，判決如主文。
中      華      民      國    九十一    年      六      月     十九     日
                          臺灣桃園地方法院刑事第一庭
                              審判長法  官   吳爭奇
        法  官   胡芷瑜
                                    法  官   范明達
右正本證明與原本無異。
如不服本判決，應於判決送達後十日內向本院提出上訴狀( 應附繕本 )，上訴於
臺灣高等法院。
                                    書記官   孫立文
中        華        民        國   九十一   年   七   月    一    日
附論罪科刑依據之法條：
刑法第三百三十九條第一項
意圖為自己或第三人不法之所有，以詐術使人將本人或第三人之物交付者，處五年以
下有期徒刑、拘役或科或併科一千元（已提高十倍為一萬元）以下罰金。
